臺灣高等法院臺南分院刑事判決　　　　　　　九十二年度上訴字第一四三二號　Ｃ
　　　上　訴　人　台灣雲林地方法院檢察署檢察官
　　　被　　　告　乙　○　○
右上訴人因被告詐欺案件，不服臺灣雲林地方法院九十二年度訴字第四四二號中華民
國九十二年十一月六日第一審判決（起訴案號：臺灣雲林地方法院檢察署九十二年度
偵字第二五八五、二五八六號），提起上訴，本院判決如左：
      主      文
原判決撤銷。
乙○○幫助連續意圖為自己不法之所有，以詐術使人將本人之物交付，處有期徒刑參
月，如易科罰金以參佰元折算壹日。
      事      實
一、乙○○於九十二年二月下旬某日，見報紙之求職廣告內有刊登向不特定人收購金
    融機構帳戶、存簿之廣告，即依該廣告所刊之聯絡電話，與一姓名年籍不詳之成
    年男子聯絡，約定由該男子以新臺幣（下同）一千元之代價換取乙○○之郵政儲
    金匯業局（下稱郵局）局號0000000號，帳號0000000號之帳戶存
    摺、印鑑及提款卡供其使用。乙○○預見提供帳戶予他人使用，該他人會利用施
    詐存提領款項之用。竟仍基於幫助連續詐欺之犯意，於九十二年二月下旬某日，
    在雲林縣西螺鎮○○里○○路二六號提供其郵局存摺簿、印鑑及提款卡予該男子
    ，做為存提款及匯款使用，而獲取一千元之利益。嗣該男子乃基於意圖為自己不
    法所有之概括犯意，假藉國稅局「陳科長」之名義先後於（一）九十二年三月八
    日下午五時十三分許，在台南縣佳里鎮○○路與進學路口之郵局，以電話向丁○○佯稱財政部國稅局可退還溢繳稅款一萬九千九百八十八元。（二）九十二年三
    月八日下午五時四十七分許，在台南縣佳里鎮○○里○○○路之臺灣土地銀行，
    藉電話向丙○○佯稱財政部國稅局可退還溢繳稅款八千八百九十九元。（三）九
    十二年三月十日下午三時六分許，在彰化縣秀水鄉第一商業銀行，以電話向甲○○佯稱財政部國稅局可退還溢繳稅款八千一百五十二元。致丁○○、丙○○及甲○○均陷於錯誤而依其指示輸入一組號碼後，與上開金額數額相同之存款即轉入
    乙○○前揭帳戶內，丁○○、丙○○及甲○○嗣因發覺存款減少，始知受騙。
      理      由
一、訊據被告乙○○（下稱被告）坦承經由報紙廣告以一千元之代價提供其存摺、印
    章及提款卡與不詳姓名之人使用。惟否認有何幫助詐欺之犯意，辯稱：當時對方
    僅告知要作為炒股票之帳戶，為期一個月，伊不知對方會做不合法之事等語。
二、經查：被告於上開時地以一千元之代價提供其所有之西螺郵局帳號000000
    0號帳戶之存摺、印章及提款卡與不詳姓名之男子使用，嗣後被害人丁○○、丙○○及甲○○即先後接到自稱為財政部國稅局「陳科長」之不詳姓名男子以電話
    施詐佯稱可辦理退稅，而依其指示以自動櫃員機輸入一組號碼後，渠等之上開存
    款即轉帳至被告前開郵局帳戶，業經被告供述明確，並有上開被害人之警詢指訴
    筆錄、自動櫃員機交易明細表及西螺郵局九十二年三月十三日雲西執字第九二０
    一二三號簡復表在警卷可資佐證。按被告係三十多歲之成年人，應有相當之社會
    經驗，對於一般正常從事證券交易者，大可自行申請帳戶使用，而被告帳戶係活
    期帳戶，並非支票帳戶，不能作為炒股票使用等情節，自難諉為不知。且被告供
    稱不知對方究係何人？經營何業？竟僅為貪圖一千元之代價，而依報紙廣告與一
    不認識之人聯繫，提供一般社會大眾均自行妥善保管之存摺、印章及提款卡，如
    謂被告不預見對方會利用其帳戶作為詐騙他人之用，顯與社會常理有違。又被告
    提供其帳戶之後，自稱國稅局「陳課長」之人，即利用其帳戶詐騙丁○○等三人
    ，足見該自稱課長之人，即係向被告取得帳戶之人無訛。是該自稱課長之人利用
    被告之帳戶施詐他人，並不違背被告之本意，堪以認定。被告辯稱不知對方會做
    違法之事云云，核係飾卸之詞，不足採信。
三、查被告與對方並不認識，且並無證據足以證明被告有共同犯罪之意思聯絡，自無
    成立共同正犯之餘地。惟被告提供其帳戶、印章及提款卡供對方做為存提連續詐
    欺所得款項之用，其係以幫助他人犯罪之意思，而參與詐欺犯罪構成要件以外之
    行為。查自稱課長之人僅對本案之被害人三人實施詐欺，而又無證據足以認定其
    係以詐欺為其職業之犯罪，自難認係常業詐欺。公訴人認被告係犯幫助常業詐欺
    罪，尚有未合，起訴法條應予變更。核被告所為，係刑法第五十六條、第三百三
    十九條第一項連續詐欺罪之幫助犯，並依從犯之規定，減輕其刑。
四、原審認並不能證明被告有幫助詐欺之犯意，而為無罪之諭知，依上所述，即有未
    當。檢察官上訴指摘原判決，為有理由，應予撤銷改判。爰審酌被告係因家境不
    佳，貪圖小利，觸犯刑章，情節尚非重大等一切情狀，量處主文第二項所示之刑
    ，並諭知易科罰金之折算標準。再本案並無積極證據足以證明被告提供上開帳戶
    係為供他人從事掩飾或隱匿因自己或他人重大犯罪所得財物或財產上利益，或收
    受、搬運、寄藏、故買或牙保他人因重大犯罪所得財物或財產上利益，尚不成立
    幫助洗錢罪，併此敘明。
據上論結，應依刑事訴訟法第三百六十九條第一項前段、第三百六十四條、第二百九
十九條第一項前段、第三百條、刑法第三十條、第五十六條、第三百三十九條第一項
、第四十一條第一項前段、罰金罰鍰提高標準條例第一條前段、第二條判決如主文。
本案經檢察官曾顯智到庭執行職務。
中    華    民    國      九十三      年      一      月      十四      日
                                  臺灣高等法院臺南分院刑事第一庭
                                      審判長法官  黃    崑    宗
                                            法官  蔡    長    林
                                            法官  田    平    安
右正本證明與原本無異。
檢察官如不服本判決，應於判決送達後十日內向本院提出上訴書。
被告不得上訴。
                                      法院書記官  董    挹    棻
中    華    民    國      九十三      年      一      月      十四      日
